臺灣新竹地方法院民事小額判決
111年度竹北小字第305號
原      告  李敏秋  

被      告  鄒瑞芳  
訴訟代理人  樓至偉律師
上列當事人間請求損害賠償事件，經原告提起刑事附帶民事訴訟
，由本院刑事庭裁定移送前來（本院110年度竹北簡附民字第2號
），本院於民國111年7月5日辯論終結，判決如下：
    主  文
一、被告應給付原告新臺幣壹萬元，及自民國一百一十年一月二
    十日起至清償日止，按年息百分之五計算之利息。
二、原告其餘之訴駁回。
三、本判決第一項得假執行。但被告如以新臺幣壹萬元為原告預
    供擔保後，得免為假執行。
四、原告其餘假執行之聲請駁回。
    事實及理由
壹、程序部分:
    按原告於判決確定前，得撤回訴之全部或一部。民事訴訟法
    第262條第1項前段定有明文。查原告起訴時，其訴之聲明及
    請求原為:被告應給付原告新台幣（下同）10萬元及自起訴
    狀繕本送達翌日起至清償日止按年息百分之五計算之利息；
    被告應公開道歉。嗣原告於111年7月5日言詞辯論期日，當
    庭撤回被告應公開道歉之請求（見本院卷第41頁），揆諸上
    開之規定，原告此部分之撤回應予准許。
貳、實體部分:
一、原告主張：
    兩造同為位於新竹縣○○鄉○○村000號○○○○股份有限公司（下
    稱九州公司）之同事，詎被告因職務上與原告發生糾紛，於
    民國109年6月3日，在九州公司特定多數人得共見共聞下，
    竟基於公然侮辱之犯意，以「全家神經病」等語（下稱系爭
    言詞）辱罵原告。被告之上開犯行，業經臺灣新竹地方檢察
    署（下稱新竹地檢署）檢察官提起公訴，並經本院109年度
    竹北簡字第579號（下稱系爭刑事案件）刑事判決（下稱系
    爭刑事判決），判處被告犯公然侮辱罪確定。為此，爰依民
    法侵權行為之法律關係提起本件訴訟，請求被告賠償原告精
    神慰撫金10萬元。並聲明：被告應給付原告10萬元，及自起
    訴狀繕本送達之翌日起至清償日止按年息5%計算之利息；願
    供擔保請准宣告假執行。
二、被告之答辯：
　　伊否認有以系爭言詞辱罵原告，且原告於系爭刑事案件聲請
    傳喚證人楊明真作證前，曾於公司之女生廁所遇到楊明真，
    當場向楊明真表示：「法官判多少齁，我拿一萬啦，剩下的
    你跟妹妹（即刑事案件證人李欣宇）兩個人分啦」等語，楊
    明真雖未接受此不正當之金錢對價，然李欣宇卻於系爭刑事
    案件程序中，對案發過程加油添醋，捏造被告有向原告表達
    「全家神經病、出門全死光」等語，可見證人李欣宇於系爭
    刑事案件之證詞已因其與原告間有不正當之金錢對價關係而
    受污染，其證詞並不可採。另證人李欣宇於偵查中證述案發
    當天兩造對駡時，其他同仁因工作不能停，大家雖稍有走動
    ，但大致上係兩造在對話，與其之後在刑案審理中，證稱當
    時幾乎附近之同仁均跑過來看，亦顯有出入，可見證人李欣
    宇之證述不可採。況且系爭刑事案件中當庭勘驗原告提出之
    錄音檔內容，亦僅錄有「手腳斷掉」等語，並無錄到系爭言
    詞，故被告並無對原告講系爭言詞。並聲明：原告之訴及假
    執行之聲請均駁回；如受不利之判決，願供擔保請准宣告免
    為假執行。
三、本院之判斷：
㈠、原告主張被告於上開時、地，以系爭言詞辱罵原告，其該行
    為業經本院系爭刑事判決，認定被告對原告構成公然侮辱罪
    ，並判處被告罰金6,000元，而被告對此判決並未上訴且已
    確定等情，有該案刑事判決1份在卷可稽（見本院卷第13-15
    頁），並經本院調閱系爭刑事案件全卷查核無訛，是原告主
    張被告有以系爭言詞辱罵原告乙節，已非無據。
㈡、被告雖否認其於上開時、地對原告為系爭言詞，並辯以：原
    告與系爭刑事案件證人李欣宇有不正當之金錢對價關係，證
    人李欣宇之證詞已受污染且偏袒原告而不實，不得採為有利
    原告之認定云云，並提出被告兒子即訴外人詹文龍與證人楊
    明真之對話錄音檔光碟及譯文為證（見本院卷第53-55頁）
    ，且聲請傳喚楊明真到庭作證。查，經本院於111年7月5日
    當庭播放、勘驗上開錄音檔光碟內，被告之子詹文龍與楊明
    真對話內容之結果，確係如上開譯文內容所載，且上情為原
    告所不爭執（見本院卷第43頁、53頁），是以證人楊明真固
    曾在與被告之子詹文龍對話時，提及:原告在廁所中遇到證
    人楊明真時，要楊明真幫其至刑案審理時作證，並表示原告
    之後分到的錢，原告拿1萬，剩餘的錢證人楊明真與李欣宇
    各分一半等情，然查，證人楊明真係於110年10月27日，在
    系爭刑事案件審理時到庭作證，此經調閱該刑事案件卷宗可
    明，則倘原告在證人楊明真於系爭刑事案件審理作證前，確
    有對證人楊明真為上開之表示，何以證人楊明真當時於該刑
    案作證前，或作證之後，未向被告提及該事，以利被告得及
    時向本院承審系爭刑事案件人員反應該情，卻直到系爭刑事
    案件判決被告有罪且確定，於本件審理過程中，始由被告之
    子與楊明真接洽而提及此事，已有疑義。又查，證人李欣宇
    於系爭刑案在警詢中，已證稱：「被告與原告平常在公司偶
    爾會有紛爭，紛爭的過程中就會聽到被告罵原告是小偷、神
    經病、出門全家死光等字眼」等語，於偵查中並證稱：「我
    們做包裝需要紙盒，我與原告搭配，被告與其他人是一組，
    那天我們剛好沒紙盒，紙盒在上面要伸手去拿，原告就去被
    告那邊拿紙盒，那個是共用的，他們因此有爭執，我聽到被
    告就說你為什要拿我的紙盒，被告生氣說…『斷手斷腳』、『你
    們全家都神經病』…」等語（以上見新竹地檢署109年度偵字
    第10454號【下稱系爭偵查案件】第12頁背面、第18頁），
    其後，其再於本院系爭刑事案件審理時證稱：「被告與原告
    滿常起爭執的，我只有109年6月間那一次記最清楚，…我印
    象他們好像是吵紙盒…，李敏秋就過去 拿鄒瑞芳那一區的紙
    盒，然後她們就吵起來了。」、「…我聽到被告就說你為什
    要拿我的紙盒，被告生氣說…『斷手斷腳』、『你們全家都神經
    病』…」等語（見系爭刑事案件卷第64-65頁），準此，可見
    證人李欣宇於系爭刑事案件審理前之警詢、偵查時，即已為
    ：被告有對原告為系爭言詞之證述內容，並非係於本院系爭
    刑事案件審理時始為之，則被告以原告在本院刑案審理傳訊
    證人楊明真、李欣宇前，先以金錢給付之約定，利誘該二位
    證人，據以要求該二位證人在本院審理時作不實之證述，證
    人李欣宇始於本院刑案審理時，加油添醋而不實證稱被告對
    原告為系爭言詞乙節，亦有疑義。且證人李欣宇同時為兩造
    之同事，且其並已於偵查及本院刑事庭調查而證述時，已先
    具結以擔保所述為實（見系爭偵查案件卷第18頁、系爭刑事
    案件卷第64頁），衡情其當無必要捲入兩造間本件糾紛而為
    不實陳述之必要。況縱認（假設語氣）原告於系爭刑事案件
    傳訊該二位證人前，確有對證人楊明真為如上開譯文所示內
    容之表示，然亦無從憑此即可認定原告於證人李欣宇作證前
    ，亦有對其為相同內容之表示，是被告以上開之對話錄音光
    碟及譯文，即謂證人李欣宇係受到原告之金錢利誘，而為不
    實偏袒原告之證述，其證詞不可採云云，已難以採認，被告
    聲請傳喚證人楊明真到庭作證，本院認並無調查之必要。再
    者，證人李欣宇已迭於刑案警詢、偵訊及本院審理時，證人
    楊明真於系爭刑案本院審理時，陳稱及證述有關兩造平時工
    作上相處不睦，其等間為工作物品、紙盒吵架一事，而發生
    衝突等情，準此，被告對原告為本件系爭言詞之指摘，即有
    其可能性，再者，原告於刑案警詢及偵查中，係就被告於10
    9年6月3日在九州公司以「小偷、全家神經病、斷手斷腳」
    等語提出告訴，復以被告於同年月30日在同地點以「全家車
    禍死掉」等語，對被告提出告訴，衡以原告如真係誣指被告
    對其為系爭言詞之公然侮辱，當無區別被告有否於上開二次
    日期，以不同話語出言侮辱原告之必要。又原告於系爭刑案
    所提之錄音檔內容，雖無系爭言詞，然原告於刑案中，已表
    示:係因當日被告先對其為系爭言詞，其當時未錄音，當天
    隔了一陣子兩造又吵架被告又駡伊，伊此時始錄音等情（見
    系爭刑事案件卷第70頁），是自不得以原告提出之錄音檔內
    ，無被告之系爭言詞，即謂被告當天定無對原告為系爭之言
    詞。是本院綜據上開之事證及所述，堪認原告主張被告於系
    爭時地有對其為系爭言詞乙節，應屬可採，被告之所辯，係
    為事後卸責之詞並不可採。
㈢、按故意或過失不法侵害他人權利者，應負損害賠償責任；不
    法侵害他人之身體、健康、名譽、自由、信用、隱私、貞操
    ，或不法侵害其他人格法益而情節重大者，被害人雖非財產
    上之損害，亦得請求賠償相當之金額，其名譽被侵害者，並
    得請求回復名譽之適當處分。民法第184條第1項前段、第19
    5條第1項分別定有明文。所謂名譽係人在社會上評價，通常
    指其人格在社會上享有一般人對其品德、聲望或信譽等所加
    之評價，是屬於一個人在社會上所受價值判斷，因此名譽有
    無受損害，應以社會上一般人對其評價是否貶損，客觀判斷
    之，苟其行為足以使他人在社會上之評價受到貶損，不論其
    為故意或過失，均可構成侵權行為。經查，「全家神經病」
    一詞，在我國一般民眾之認知，係屬具有詆毀、貶損他人人
    格、評價之不堪用語，是被告於上開時地，公然以系爭言詞
    辱罵原告，客觀上顯有詆毀原告人格之意，足使原告於心理
    上感覺難堪、不快，且有貶抑原告人格特質及影響社會上對
    於原告個人人格之評價，堪認已侵害原告之名譽權，並致原
    告精神上受有相當之痛苦，從而，原告依上開規定，請求被
    告賠償非財產上損害之精神慰撫金，自屬有據。
㈣、至就原告得請求被告賠償精神慰撫金之數額部分，按名譽被
    侵害者，關於非財產上之損害，加害人雖亦負賠償責任，但
    以相當之金額為限，民法第一百九十五條第一項定有明文，
    所謂相當，自應以實際加害情形與其名譽影響是否重大，及
    被害者之身分地位與加害人經濟狀況等關係定之（最高法院
    47年台上字第1221號判例意旨參照）。經查，原告為高中畢
    業，每月薪資3萬元，其110年度報稅所得為319,160元，名
    下有4筆財產，財產總額為1,376,390元；被告為國中畢業，
    每月薪資約3萬元，其110年度報稅所得為401,273元，名下
    無財產等情，業據兩造陳述在卷，並有其等之稅務電子閘門
    財產所得調件明細表各1份存卷可參（見本院卷第25-30頁、
    第44頁)。本院審酌上情，及被告侵權行為態樣暨原告所受
    精神痛苦程度、兩造之社會地位、經濟狀況等一切情狀，認
    原告請求被告賠償之精神慰撫金，以1萬元為適當，逾此金
    額則不應准許。
㈤、綜上所述，原告基於民法侵權行為之法律關係，請求被告賠
    償原告1萬元，及自刑事附帶民事起訴狀繕本送達翌日即110
    年1月20日起至清償日止，按年息5%計算之利息，為有理由
    ，應予准許，逾此範圍之請求，則無理由，應予駁回。
四、本件事證已臻明確，兩造其餘之攻擊、防禦方法，經核與本
    件判決結果不生影響，爰不一一論述。
五、本件係適用小額訴訟事件所為被告部分敗訴之判決，就被告
    敗訴部分，爰依職權宣告假執行，而被告陳明願供擔保請為
    宣告免為假執行，經核與規定相符，爰酌定相當之擔保金額
    予以宣告。原告就其勝訴部分陳明願供擔保請准宣告假執行
    ，僅係促使法院之職權發動，無庸為准駁之諭知；至原告敗
    訴部分，其假執行之聲請已失所依附，應併予駁回。
六、本件係原告於刑事訴訟程序提起之附帶民事訴訟，經本院刑
    事庭裁定移送民事庭審理，依刑事訴訟法第504條第2項之規
    定，免納裁判費，且本院刑事庭移送後，於民事訴訟程序進
    行期間亦無支付任何訴訟費用，爰不為訴訟費用負擔之諭知
    ，併此敘明。
中　　華　　民　　國　　111 　年　　7 　　月　　29　　日
                  臺灣新竹地方法院竹北簡易庭
　　　　　　　　　                法　官　鄭政宗
以上正本係照原本作成。
如對本判決上訴，非以判決違背法令為理由不得為之，且須於判
決送達後20日內向本院提出上訴狀，並記載上訴理由。如委任律
師提起上訴者，應一併繳納上訴審裁判費。
中　　華　　民　　國　　111 　年　　8 　　月　　1 　　日
                                  書記官　黃志微